【裁判字號】    90,家抗,7
【裁判日期】    900411
【裁判案由】    指定遺產管理人
【裁判全文】
臺灣高等法院花蓮分院民事裁定  九十年度家抗字第七號
      抗  告  人  財政部國有財產局台灣北區辦事處台東分處
      法定代理人  傅秀連
      相  對  人
      即聲 請 人  甲○○    .
右抗告人因相對人甲○○聲請指定被繼承陳連生遺產管理人事件，對於臺灣台東地方
法院中華民國八十九年十二月十八日（八十九年度管字第四號）第一審裁定，提起抗
告，本院裁定如左：
      主  文
抗告駁回。
程序費用由相對人負擔。
      理  由
一本件原法院以相對人在原法院之聲請意旨略以：被繼承人陳連生於民國七十年九月
  十一日死亡，且被繼承人之父陳振傳、母陳金蓮、兄林陳再成、弟陳成文分別於五
  十一年一月三日、六十一年六月八日、六十一年十二月二十四日、三十六年五月二
  十六日死亡，無任何法定繼承人，而被繼承人陳連生於六十五年十月二十九日將其
  所有之土地出賣與林仁憲，經被繼承人陳連生到場同意簽定建地買賣契約書並同時
  付清買賣款項，直到八十三年林仁憲又將建地出賣與謝宏忠，謝宏忠也因未能辦理
  過戶登記，才在八十八年六月二十八日將該筆建地賣給聲請人，惟迄今未辦妥所有
  權移轉登記，爰依民法第一千一百七十八條第二項聲請原法院選任被繼承人陳連生
  之兄長子林金文、三子林金農為被繼承人之遺產管理人等語，並提出土地所有權狀
  、土地登記謄本、地籍圖謄本、建地買賣契約書、印鑑證明、繼承系統表、戶籍謄
  本等件為證。經查：本件依據相對人提出之臺東縣成功鎮戶政事務所戶籍謄本所記
  載，被繼承人陳連生之父陳振傳、母陳金蓮、兄林陳再成、弟陳成文分別於五十一
  年一月三日、六十一年六月八日、六十一年十二月二十四日、三十六年五月二十六
  日死亡，並且無其他法定繼承人，確為繼承人有無不明，符合上揭規定聲請選任遺
  產管理人之情形。雖相對人聲請選任被繼承人之兄長子林金文、三子林金農為遺產
  管理人，惟遺產管理人之職務按民法第一千一百七十九條包括編製遺產清冊、為保
  存遺產必要之處置、聲請法院公示催告、清償債權或交付遺贈物、移交遺產等，因
  認財政部國有財產局臺灣北區辦事處臺東分處應較林金文、林金農更能勝任遺產管
  理人職務，而指定財政部國有財產局臺灣北區辦事處臺東分處為遺產管理人。
二抗告意旨略以：本件被繼承人既已將其不動產出售，名下已無遺產可供管理，對增
  加國庫收入並無實益，又其買賣行為複雜，且被繼承人之兄尚有子，並非全無繼承
  人，因此請依民法第一千一百七十七條規定選任適當之遺產管理人等語。
三本院查：民法規定叔侄相互間並無繼承權，抗告意旨謂被繼承人之侄兒為繼承人云
  云，已有誤會。又本件指定遺產管理人性質上屬非訟事件，依非訟事件法第二十四
  條第一項之規定，須因裁定而權利受侵害者，始得為抗告。而所謂權利受侵害，係
  指私法上之權利因裁定而受有損害之情形而言；本件原法院指定抗告人為遺產管理
  人，尚不生抗告人之權利受有侵害問題，從而本件抗告為不合法，應予駁回。
四依非訟事件法第二十八條、第八條前段、民事訴訟法第四百九十二條第二項，裁定
  如主文。
中      華      民      國    九十      年      四      月      十一    日
                                        審判長法官  謝  志  揚
                                              法官  何  方  興
                                              法官  蔣  有  木
右為正本係照原本作成。
如對本裁定抗告，須以本裁定違背法令為理由，並於裁定送達後十日內向本院提出抗
告狀，並應繳納抗告費新台幣四十五元。
                                        法院書記官  陳  有  信
中      華      民      國    九十      年      四      月      十一    日


司法院資訊處製作；財團法人民間司法改革基金會備份。
